【裁判字號】    99,訴,194
【裁判日期】    990423
【裁判案由】    毒品危害防制條例
【裁判全文】
臺灣板橋地方法院刑事判決               99年度訴字第194號
公  訴  人  臺灣板橋地方法院檢察署檢察官
被      告  乙○○
選任辯護人  王憲勳律師
上列被告因違反毒品危害防制條例案件，經檢察官提起公訴（98
年度偵字第22393 號），本院判決如下：
    主  文
乙○○共同販賣第二級毒品，累犯，處有期徒刑捌年陸月。未扣
案之販賣第二級毒品所得新臺幣伍萬貳仟元應與丙○○連帶沒收
，如全部或一部不能沒收時，以其與丙○○之財產連帶抵償之。
    事  實
一、乙○○前因販賣毒品案件，經台灣士林地方法院以91年度訴
    字第21號判處有期徒刑3 年8 月，分經臺灣高等法院以92年
    度上訴字第2644號、最高法院以92年度臺上字第7364號判決
    上訴駁回而確定，又因施用毒品案件，經臺灣臺北地方法院
    以93年度易字第938 號判處有期徒刑7 月確定，上開案件接
    續執行，於96年7 月13日假釋出監，於97年4 月4 日保護管
    束期滿執行完畢。詎其猶不知悔悟，與其女友丙○○（所涉
    犯行，經臺灣板橋地方法院檢察署另案偵辦中）共同基於販
    賣第二級毒品甲基安非他命（起訴書略載為安非他命）之犯
    意聯絡，於98年8 月3 日凌晨1 、2 時許（起訴書誤載為凌
    晨4 時許），先由丙○○於網路遊戲中，與甲○○約定以新
    臺幣（下同）52,000元之價格，販售37.5公克第二級毒品甲
    基安非他命予甲○○，交易地點為臺北縣三重市○○路附近
    之「全家便利商店」前，嗣由乙○○駕駛車輛搭載丙○○到
    達上開約定地點與甲○○碰面，惟因丙○○漏未攜帶甲基安
    非他命，遂由甲○○駕車尾隨乙○○駕駛之車輛，前往丙○○位於臺北縣板橋市○○路203 號12樓住所，甲○○於樓梯
    間先將現金52,000元交付丙○○，乙○○則於上開住處房間
    內，自其背包中取出甲基安非他命1 包交付甲○○。嗣因甲○○（所涉施用毒品犯行，另經聲請簡易判決處刑）於同年
    月5 日19時40分許，在臺北縣三重市○○街1 巷2 號前之停
    車場為警查獲，並主動檢舉上情，經警循線查悉上情。
二、案經臺北市政府警察局移送臺灣板橋地方法院檢察署檢察官
    偵查起訴。
    理  由
壹、程序部分
一、按被告以外之人於審判外之言詞或書面陳述，除法律有規定
    者外，不得作為證據，刑事訴訟法第159 條第1 項定有明文
    ，此即學理上所稱「傳聞證據排除法則」。依上開法律規定
    ，傳聞證據原則上固無證據能力，但如法律別有規定者，即
    例外認有證據能力。本案公訴人固以證人甲○○於警詢中之
    陳述為證據方法，然被告及其辯護人認證人甲○○於警詢中
    所為陳述係屬傳聞證據，無證據能力。查證人甲○○於警詢
    中所述，確屬被告以外之人於審判外之陳述，被告乙○○及
    其辯護人既爭執該證人於警詢中所為陳述之證據能力，復查
    無該證人於警詢中所述有何傳聞例外規定可資適用，自無證
    據能力。
二、按被告以外之人於偵查中向檢察官所為之陳述，除顯有不可
    信之情況者外，得為證據，刑事訴訟法第159 條之1第2項定
    有明文。此係因上開偵查中向檢察官所為之陳述雖仍為審判
    外之陳述，但立法者衡量刑事訴訟法規定檢察官代表國家偵
    查犯罪、實施公訴，依法有訊問被告、證人、鑑定人之權，
    且實務運作時，偵查中檢察官向被告以外之人所取得之陳述
    ，原則上均能遵守法律規定，不致違法取供，其可信性極高
    ，為兼顧理論與實務為由，而對「被告以外之人於偵查中向
    檢察官所為之陳述」，例外規定除有顯不可信之情況者外，
    得為證據。查公訴人以證人甲○○於偵查中之陳述為證據方
    法，雖被告及其辯護人認證人甲○○於偵查中所為陳述無證
    據能力，惟證人甲○○於偵查中所為之陳述，業經具結，且
    無證據證明有受外力干擾及影響，並無顯不可信之情況，故
    該證人於偵查中向檢察官所為之證述，依前揭規定，自有證
    據能力。
三、被告以外之人於審判外之陳述，雖不符同法第159 條之1至
    第159 條之4 之規定，但經當事人於審判程序同意作為證據
    ，法院審酌該言詞陳述或書面陳述作成時之情況，認為適當
    者，亦得為證據；當事人、代理人或辯護人於法院調查證據
    時，知有第159 條第1 項不得為證據之情形，而未於言詞辯
    論終結前聲明異議者，視為有前項之同意，此則據同法第15
    9 條之5 規定甚明。鑒於採用傳聞證據排除法則之重要理由
    之一，係因傳聞證據未經當事人之反詰問予以覈實，若當事
    人願放棄對原供述人之反對詰問時，原則上即可承認該傳聞
    證據之證據能力，而揆諸伊國刑事訴訟法第159 條之5 之立
    法理由，除參照前述傳聞證據排除法則之基本法理外，亦參
    考日本刑事訴訟法第326 條之立法例，查日本刑事審判實務
    之運作，有關檢察官及被告均同意作為證據之傳聞書面材料
    或陳述，可直接援引該國刑事訴訟法第326 條作為傳聞例外
    之法律依據，僅在檢察官與被告不同意之情況下，乃須根據
    其他傳聞例外規定俾以斟酌該等書面材料或陳述是否具有證
    據能力，在當事人間無爭執之案件中，傳聞證據基本上均可
    依據前引規定提出於法院使用。職是之故，我國刑事訴訟法
    第159 條之5 之適用應可作同上之解釋。經查，除前揭證據
    資料外，本案判決後開所示之被告以外之人於審判外之陳述
    （包括書面陳述），固均屬傳聞證據，惟被告及其辯護人就
    前揭審判外陳述之證據能力，雖知上開證據資料皆為傳聞證
    據，但於本院準備程序及審判期日中則未爭執上開證據資料
    之證據能力，且迄至言詞辯論終結前亦未再聲明異議；而公
    訴檢察官於本院審判期日中則表示上開證據資料均有證據能
    力。本院審酌上開證據資料製作時之情況，尚查無違法不當
    及證明力明顯過低之瑕疵，亦認為以之作為證據應屬適當，
    故揆諸前開法律規定與說明，爰逕依刑事訴訟法第159 條之
    5 規定，認前揭證據資料均例外有證據能力。
貳、實體部分
一、訊據被告矢口否認有何販賣第二級毒品犯行，辯稱：伊和甲○○有一起施用毒品，甲○○也有送過伊車子的輪框，但是
    98年8 月3 日至13日伊都沒有返回丙○○住處，也沒有見過
    甲○○，更沒有在98年8 月3 日販賣甲基安非他命給甲○○
    ；關於甲○○聯絡丙○○退貨之簡訊部分，伊知道甲○○和
    丙○○有合買甲基安非他命，後來丙○○有說她也要退她買
    的部分，而且丙○○先跟上游退貨後，上游就不見了，甲○○的甲基安非他命才沒有退云云。辯護人則辯稱：證人甲○○已證稱甲基安非他命係向丙○○購買，現金52,000元也是
    交付給丙○○，此外，依卷內證據均僅能證明甲○○是與丙○○聯絡，並無被告參與本案之證據，尚難據以證明被告涉
    犯本案販賣甲基安非他命犯行，爰請諭知被告無罪判決云云
    。經查：
（一）上揭事實，業據證人甲○○於本院審理中證稱：98年8 月
      3 日伊和丙○○在網路上對話，用密語約在三重市○○路
      全家超商前面，到了約定的時間丙○○有出現，當時是凌
      晨，是乙○○開車載她過來的，她說她東西忘記帶了，叫
      伊跟他們回去，伊自己開車跟在他們後面，就一路開到板
      橋，伊有跟著他們上樓去他們住所，也有進到客廳，伊在
      客廳等，後來就是乙○○拿給伊壹包東西，用紙袋裝著的
      甲基安非他命；在要進去他家之前，伊就已經把錢交給丙○○，就是5 萬2 千元，後來伊在客廳等的時候，丙○○
      和被告一起進去房間，然後只有被告1 個人出來交甲基安
      非他命給伊；伊和丙○○先以網路對話約在超商前面，後
      來丙○○到之前有先打電話問伊到了沒，所以98年8 月3
      日1 時19分、1 時51分伊和丙○○的2 通對話，應該是她
      問伊到了沒有的電話等語在卷（本院卷第81、83頁），另
      於偵查中亦證稱：伊在8 月3 日向乙○○、丙○○他們購
      買安非他命，在板橋市○○路他們二人住處，當時買1 兩
      ，價格52,000元；伊當天就想把毒品還給他們，伊是傳簡
      訊給丙○○，告訴她東西伊不要了，丙○○有回伊1 個簡
      訊，叫伊過2 天再還她，因為她現在沒有錢退伊，所以伊
      就把毒品放在車上，結果8 月5 日就被查獲了；他們的住
      處是樓中樓格局，是在樓中樓的閣樓放電腦的房間把毒品
      給伊的，是乙○○從他的包包中拿出來的等語在卷（98年
      度偵字第22393 號卷第119-120 頁），參以被告與丙○○
      位於板橋市○○路之上址住處係樓中樓格局，樓下有客廳
      及房間1 間，樓上有閣樓1 間，閣樓為被告與丙○○共同
      居住，房間內放有電腦、衣櫥、床等物，分據證人即前往
      上址搜索之警員葉泰志於偵查中證述及被告於偵查中供述
      在卷（上開偵查卷第131 頁、第136 頁），而被告於偵查
      中先陳稱不認識證人甲○○，復稱只有透過丙○○在網路
      遊戲中跟甲○○問好等語（上開偵查卷第130 、153 頁）
      ，依被告上開所述，證人甲○○與被告並無私交，當不可
      能進入丙○○上址住處，然證人甲○○卻能於偵查中明白
      證述丙○○上址住處之內部格局，且與事實相符，已堪信
      證人甲○○上開證稱因交付甲基安非他命而進入丙○○上
      開住處內等語，應屬實在；且查，行動電話號碼00000000
      00號、0000000000號，分為證人甲○○及丙○○於案發時
      所使用之電話一節，分據證人甲○○於本院審理中證述及
      被告於警詢及偵查中供述在卷（本院卷第83頁、上開偵查
      卷第22頁、第58頁），而丙○○上揭使用之0000000000號
      行動電話於98年8 月3 日凌晨1 時19分11秒、凌晨1 時51
      分10秒，分別撥打至證人甲○○上開使用之0000000000號
      行動電話與之聯絡，另證人甲○○亦於同日凌晨2 時7 分
      56秒、凌晨2 時14分28秒亦有撥打電話與丙○○聯絡，此
      有0000000000號通聯紀錄1 份在卷可參（上開偵查卷第98
      背面-99 頁），核與證人甲○○上開證述於98年8 月3 日
      凌晨與丙○○曾以電話聯絡交易甲基安非他命等語相符；
      又證人甲○○與丙○○上開使用之行動電話，自98年8 月
      5 日15時58分20秒起至同日16時25分13秒止，曾互傳11通
      簡訊，而證人甲○○傳送之簡訊之一內容為「如果是這樣
      ，乾脆退」，丙○○回傳之簡訊為「我問一下，如果你能
      一次吃很多，他應該馬上會上」、「你也許誤會我的意思
      了，他有說這兩天會上」，此有0000000000號行動電話通
      聯紀錄1 份及臺灣板橋地方法院檢察署98年10月30日勘驗
      筆錄1 份在卷可佐（上開偵查卷第100 、119 頁），由上
      開簡訊內容，顯示甲○○確有與丙○○談論退貨事宜，亦
      與證人甲○○上開證述向丙○○購買甲基安非他命後，再
      以簡訊聯絡退貨事宜等語相符，故堪信證人甲○○上開證
      述確為真實可採。
（二）被告雖辯稱並未販賣甲基安非他命予甲○○云云，然被告
      確有交付甲基安非他命予證人甲○○，此據證人甲○○證
      述綦詳，詳如前述，而被告與證人甲○○並無債務糾紛或
      仇恨，此據證人甲○○於本院審理中證述在卷（本院卷第
      85 頁 ），顯見證人甲○○並無虛詞誣陷被告之必要，況
      被告於98年8 月13日為警查獲時，經警方持被告使用之行
      動電話撥打後，顯示被告當時身上所持之行動電話號碼分
      為0000000000號、0000000000號、0000000000號、000000
      0000號，又0000000000號行動電話係被告以1,500 元向朋
      友購買之人頭卡，用以供自己使用一情，為被告於偵查中
      供述在卷（上開偵查卷第58、132 頁），並有調查筆錄1
      份在卷可參（上開偵查卷第18頁），而(1)被告所使用之00
      00000000號於98年8 月2 日23時47分20秒、8 月3 日凌晨
      1 時50分34秒，與證人甲○○使用之0000000000號行動電
      話有通話紀錄，且被告當時通話基地台在臺北縣板橋市○○路○ 段451 號12樓頂，位於丙○○住處臺北縣板橋市○○路203 號12樓住處附近；另(2)被告所使用之0000000000
      號行動電話於98年8 月3 日凌晨凌晨1 時25分29秒、1 時
      58分12秒之通話基地台分別位於臺北縣三重市○○路○ 段
      72號4 樓、臺北縣三重市○○街215 號12樓，此有門號00
      00000000號通聯紀錄各1 份在卷可參（上開偵卷第81 頁
      ），顯見被告於98年8 月3 日凌晨1 時許確實身在臺北縣
      三重市○○路附近。綜上，若被告未參與丙○○販賣甲基
      安非他命予甲○○之犯行，衡情，自無於98年8 月2 日晚
      間23時許在丙○○上開住處附近先撥打電話與甲○○聯絡
      ，嗣後於98年8 月3 日凌晨1 時許出現在丙○○與甲○○
      約定交易甲基安非他命之地點附近之可能，益證證人甲○○上開證述為真實可採，堪認被告確有交付甲基安非他命
      1 包予甲○○之事實。
（三）關於證人甲○○與丙○○於98年8 月5 日互傳簡訊部分，
      證人丙○○雖證稱：伊有介紹壹個朋友給甲○○認識，如
      果甲○○能夠一次買很多甲基安非他命的話，伊這個朋友
      應該馬上就會上來，伊的意思是說甲○○要向伊這個朋友
      買甲基安非他命；「誤會我的意思」是指沒有要甲○○一
      定要買很多，我的朋友才會上來，也就是甲○○不一定要
      買或不一定要買很多，伊的朋友這兩天都會上來，伊這個
      朋友的綽號叫「神經」（台語），真實姓名伊不清楚；當
      時被告也在場等語在卷（本院卷第116 頁），然查，證人
      甲○○當時所傳送之簡訊為「如果是這樣，乾脆退」，詳
      如前述，該簡訊文義顯示甲○○當時已購買甲基安非他命
      ，而有退貨之意思，顯與證人丙○○上開所述僅介紹「神
      經」予甲○○認識，雙方尚未交易等語不符，況關於上揭
      簡訊部分，被告於本院審理中則供稱：伊知道甲○○和丙○○是合資購買甲基安非他命，一人出幾千元，丙○○有
      跟伊講過，伊知道甲○○有一次買毒品說東西不好要退，
      丙○○有跟上游說，丙○○說她也要退她買的部分，而且
      丙○○先跟上游退貨之後，上游就不見了，甲○○的貨才
      沒有退等語（本院卷第85頁），證人丙○○上揭證述與被
      告所述顯然相互矛盾，且被告並未販賣甲基安非他命予甲○○，反而是被告與甲○○聯絡向之購買甲基安非他命一
      情，亦為證人丙○○於本院審理中證述在卷（本院卷第11
      2 頁），則依證人丙○○所述，其朋友「神經」既有販賣
      甲基安非他命之實，則被告大可向丙○○之朋友「神經」
      購買甲基安非他命即可，豈有反向不熟識之甲○○購買甲
      基安非他命之理，且被告與丙○○竟共同介紹從事販賣甲
      基安非他命之「神經」與同樣從事販賣甲基安非他命之甲○○認識，亦有違常理。綜上，證人丙○○上開於本院審
      理中證述多所矛盾，且有悖於情理，顯係事後迴護被告之
      詞，不應採信。
（四）被告另辯稱於98年8 月3 日起至13日止均未住在丙○○上
      址住處，不可能在該處交付甲基安非他命予甲○○云云，
      經查，證人黃威智於本院審理中證稱：（問：被告稱98年
      7 月底左右就已經搬到你和你女友在永和市○○路25巷9
      弄25號1 樓住處一起租屋，是否有此事？）有，是伊等分
      租給他；（問：被告搬過來和你們住一起期間到98年8 月
      13日被抓之前，是否都是幾乎每天都住在永和那邊？）對
      ；（問：是否知道被告為何從他女友處搬過來和你們住？
      ）好像是因為他們吵架；（問你說被告分租你永和住處的
      房間是從98年7 月底開始，被告是否每天都有睡在那裡？
      ）有，伊的印象是每天都有等語在卷（本院卷第105 、10
      6 、108 頁），固足認被告於98年8 月間因與丙○○吵架
      ，而搬至上揭永和市○○路25巷9 弄25號1 樓居住，然丙○○曾前往上址永和市居處找被告，且被告約係於每日凌
      晨到早上的時間方返回前開居處等情，亦據證人黃威智於
      本院審理中證述在卷（本院卷第105 、107 頁），顯示被
      告與丙○○並未因吵架而互不往來，則被告縱未居住丙○○上址住處，仍非不得於平日前往該處與丙○○碰面，待
      凌晨或早上之際再返回上開竹林路居處睡覺，況被告所使
      用之0000000000號行動電話，於98年8 月1 日凌晨1 時5
      分56秒、同日2 時14分31秒、晚間7 時41分23秒、8 月3
      日上午8 時54分34秒、8 月4 日16時0 分52秒、8 月5 日
      上午8 時54分29秒、23時1 分57秒、8 月7 日上午7 時20
      分31秒、10時56分24秒之通話基地台均位於臺北縣板橋市
      ○○路220 巷8 號10樓頂，有上揭電話通聯紀錄1 份附卷
      可憑（偵卷第74背面、75、82背面、86、87背面、91、94
      背面、95頁背面），被告於上揭時間之基地台位置均位於
      丙○○上址住處附近，且被告係於98年8 月13日，在丙○○上址住處為警查獲，此為被告所不否認，足信被告確有
      多次返回丙○○上址住處之事實，故證人黃威智上揭證述
      僅能證明被告於98年8 月間未居住於丙○○上址住處，然
      尚不能據以認定於案發時被告未前往丙○○上址住處，故
      難據以為被告有利之認定，併此敘明。
（五）綜上，足認被告確與丙○○於上揭時地，共同販賣甲基安
      非命予甲○○，並由被告交付甲基安非他命1 包予甲○○
      ，被告與辯護人上揭辯詞，均難採信。本案事證明確，被
      告犯行堪以認定，應予依法論科。
二、核被告所為，係犯毒品危害防制條例第4 條第2 項之販賣第
    二級毒品罪。被告與丙○○就上開犯行，有犯意聯絡及行為
    分擔，為共同正犯。又被告有事實欄所示之前科及執行紀錄
    ，有臺灣高等法院被告前案紀錄表1 份在卷可參，其受有期
    徒刑之執行完畢後，5 年以內故意再犯有期徒刑以上之罪，
    為累犯，依刑法第47條第1 項規定加重其刑（惟就無期徒刑
    部分，不得加重）。爰審酌被告有多次違反毒品危害防制條
    例案件之前科紀錄，素行不佳，其無視國家對於杜絕毒品犯
    罪之禁令，販賣毒品及幫助他人施用毒品，且被告更當知施
    用者一旦吸食上癮，往往為購得毒品不惜傾家蕩產，甚至以
    非法方法取得購毒之資金，然其為圖私利竟不惜販賣毒品，
    侵害社會法益甚鉅，兼衡其犯罪目的、手段、販賣數量非低
    、生活狀況及其犯罪後未坦承犯行之態度等一切情況，認公
    訴人求處有期徒刑7 年，尚嫌過輕，爰量處如主文所示之刑
    。
三、被告販賣甲基安非他命予甲○○，所得為52,000元，雖未扣
    案，惟係被告與共犯丙○○所共有並為犯罪所得之財物，應
    依毒品危害防制條例第19條第1 項之規定諭知與丙○○連帶
    沒收，如全部或一部不能沒收時，應以其與丙○○之財產連
    帶抵償之。至搭配0000000000號晶片卡之行動電話1 支，雖
    係被告與共犯丙○○犯本案所使用之聯絡工具，然上開行動
    電話號碼係登記於鍾柏安名下，此有通聯查詢資料1 份在卷
    可參（上開偵卷第98頁），此外亦無證據證明上開行動電話
    為被告或共犯丙○○所有，爰不予宣告沒收。至警方於98年
    8 月13日，在丙○○上址住處及被告車輛上扣案之甲基安非
    他命4 包（總毛重17.49 公克，取樣0.17公克鑑驗用罄，剩
    餘17.32 公克）、玻璃球1 個、電子磅秤1 個、吸食器1 個
    等物，雖係被告所有之物，然均係供被告施用毒品所用，且
    扣案甲基安非他命4 包係逾98年8 月10日以25,000元向姓名
    年籍不詳自稱「張咖賢」之人購買，此據被告於警詢中供述
    在卷（上開偵查卷第20 -21頁），參以上開物品確為一般施
    用毒品之人所需之物，且其扣案時間，距離被告犯本案之時
    間（即98年8 月3 日）已逾10日，實難認上開扣案物品與被
    告本案犯行有何關連性，爰均不予宣告沒收，併此敘明。
據上論斷，應依刑事訴訟法第299 條第1 項前段，毒品危害防制
條例第4 條第2 項、第19條第1 項，刑法第11條、第28條、第47
條第1 項，判決如主文。
本案經檢察官林常智到庭執行職務。
中    華    民    國    99    年    4     月    23    日
                  刑事第二十一庭審判長  法  官  陳信旗
                                        法  官  許映鈞
                                        法  官  俞秀美
上列正本證明與原本無異。
如不服本判決，應於判決送達後10日內敘明上訴理由，向本院提
出上訴狀 (應附繕本) ，上訴於臺灣高等法院。其未敘述上訴理
由者，應於上訴期間屆滿後20日內向本院補提理由書「切勿逕送
上級法院」。
                                        書記官  謝怡貞
中    華    民    國    99    年    4     月    23    日
附錄本案論罪科刑之法條
毒品危害防制條例第4條
製造、運輸、販賣第一級毒品者，處死刑或無期徒刑；處無期徒
刑者，得併科新臺幣 2 千萬元以下罰金。
製造、運輸、販賣第二級毒品者，處無期徒刑或 7 年以上有期
徒刑，得併科新臺幣 1 千萬元以下罰金。
製造、運輸、販賣第三級毒品者，處 5 年以上有期徒刑，得併
科新臺幣 7 百萬元以下罰金。
製造、運輸、販賣第四級毒品者，處 3 年以上 10 年以下有期
徒刑，得併科新臺幣 3 百萬元以下罰金。
製造、運輸、販賣專供製造或施用毒品之器具者，處 1 年以上
7 年以下有期徒刑，得併科新臺幣 1 百萬元以下罰金。
前五項之未遂犯罰之。

司法院資訊處製作；財團法人民間司法改革基金會備份。
